臺灣高等法院刑事判決　　　　　　　　　　　　　九十一年度上易字第一五七號
　　上　訴　人　臺灣桃園地方法院檢察署檢察官
　　被　　　告　乙○○
右上訴人因被告竊盜案件，不服臺灣桃園地方法院九十年度易字第一七八二號，中華
民國九十一年一月三日第一審判決（起訴案號：臺灣桃園地方法院檢察署八十九年度
偵字第一二六一九號）提起上訴，本院判決如左：
    主  文
上訴駁回。
    理  由
一、公訴意旨略以：被告乙○○意圖為自己不法之所有，於民國八十八年七月十一日
    十一時四十五分許，在桃園縣中壢市○○路觀光夜市，擊破甲○○所有之車牌號
    碼Ｖ２─４９３８號自用小客車車窗後，竊取甲○○所有之皮包一只（內有世華
    商業銀行、郵局、萬通商業銀行提款卡各一張、健保卡一張、新台幣三百元、隨
    身聽一台、呂慧娟所有之身分證、機車駕照、行車執照各一張），得手後，均據
    為己有。因認被告乙○○涉犯刑法第三百二十條第一項之竊盜罪嫌。
二、按犯罪事實應依證據認定之，無證據不得推定其犯罪事實。又不能證明被告犯罪
    者，應諭知無罪之判決，刑事訴訟法第一百五十四條、第三百零一條第一項分別
    定有明文。所謂證據，須適於為被告犯罪事實之證明者，始得採為斷罪資料，如
    未能發現相當證據，或證據不足以證明，自不能以推測或擬制之方法，以為裁判
    基礎，故被告否認犯罪事實所持之辯解，縱屬不能成立，仍非有積極證據足以證
    明其犯罪行為，不能遽為有罪之認定。（最高法院五十三年台上字第二七五○號
    、四十年台上字第八十六號、三十年上字第一八三號判例參照）；而共同被告不
    利於己之陳述，固得採為其他共同被告犯罪之證據，惟此項不利之陳述，須無瑕
    疵可指，而就其他方面調查，又與事實相符，始得採為其他共同被告犯罪事實之
    認定，此有最高法院四十六年台上字第四一九號判例可資參照。
三、公訴意旨認被告乙○○涉有上開犯嫌，無非以被害人甲○○之指訴、卷附贓物領
    據及被告先後供述不一及被告盧振慶供稱隱約看見乙○○好像作偷竊行為等節資
    為論據。惟訊之被告乙○○則堅決否認涉有上揭竊盜犯行，辯稱；伊開車載盧振
    慶去觀光夜市找人，之後盧振慶去打電話，伊等了一下，就去小便，無意中看到
地上有一個皮包，裡面只有證件沒有現金，伊打算撿起來寄還失主，之後盧振慶
    說要幫伊寄，伊就交給盧振慶等語。經查，據告訴人甲○○於警訊時指稱：伊於
    八十八年七月十一日十一時四十五分（漏載晚間），在中壢市○○路觀光夜市，
    伊所有之自小客車車窗玻璃遭竊嫌擊破，被竊走皮包一只，內有世華商業銀行、
    郵局、萬通商業銀行提款卡各一張、健保卡一張、新台幣三百元、隨身聽一台、
    呂慧娟之身分證、機車駕照、行車執照各一枚等語，同案被告盧振慶則於警訊時
    供稱：大約在十幾天前晚上十時許，伊和乙○○一同到中壢觀光夜市，當時伊正
    在打電話，隱約看見乙○○好像作偷竊之行為，之後乙○○向伊佯稱撿到一個皮
    包，伊二人就到中壢市○○街八十七號地下室翻找皮包內之物品等語，經原審進
    一步詰問有無看見乙○○如何行竊，供稱：伊打電話時，乙○○在對面一部車子
    旁邊晃來晃去、東張西望，伊沒看見乙○○打破車窗玻璃，但知道乙○○有偷竊
    習慣，伊上車看到皮包，乙○○就說是他剛才撿到的，伊也是半信半疑，之後在
    衡陽街一位朋友家，他把東西倒出來，伊看到有鑰匙、證件、提款卡，但沒有隨
    身聽、現金等情，同案被告盧振慶明確表示並未看到有現金、隨身聽等物品，核
    與被害人所指失竊物品不符，且其短少者為較貴重之隨身聽及得即時消費之現金
    ，則該只皮包係他人竊取後取走內置之隨身聽及現金，將無變賣價值之證件連同
    皮包一併丟棄，非無可能；再同案被告盧振慶並未實際目睹被告乙○○有何行竊
    之行為，僅看見乙○○在車輛附近徘徊、張望之舉措怪異，復聽聞被告乙○○拾
    獲皮包，故懷疑被告乙○○行竊，是其所述各情，要屬其個人之臆測之詞，自不
    得執為被告論罪科刑之依據；至告訴人之指訴及贓物領據，僅能證明告訴人確有
    遭竊情事，而持有他人失竊物品之原因多端，非僅竊盜所得一途，本諸罪疑惟輕
    原則，於證據上或僅能認定其涉有侵占遺失物罪嫌，尚難僅以被告乙○○持有他
    人失竊之物品一節，遽指其有何竊盜犯行，是本件並無積極證據足資證明被告乙
    ○○確有公訴人所指前揭犯行，雖被告乙○○就拾獲皮包地點及如何交予同案被
    告盧振慶收受等部分細節之供述未盡一致，然參酌前揭判例意旨，自不能僅以被
    告否認犯罪所持之辯解不成立，遽為其有罪之認定，從而本件犯罪尚屬不能證明
    ，原審諭知被告乙○○無罪之判決，核無違誤。公訴人上訴仍執前詞，指摘原判
    決不當，非有理由，應予駁回。至被告乙○○是否另涉侵占遺失物罪嫌部分，原
    審以未經起訴，宜由檢察官另行卓辦，亦無不合。
據上論斷，應依刑事訴訟法第三百六十八條，判決如主文。
本案經檢察官張文政到庭執行職務。
中      華      民      國      九十一      年      七      月    十    日
                              臺灣高等法院刑事第二十一庭
                                  審判長法  官  葉  騰  瑞
                                        法  官  江  國  華
                                        法  官  莊  明  彰
右正本證明與原本無異。
不得上訴。
                                        書記官  廖  嫣  雯
中      華      民      國      九十一      年      七      月    十一  日
